臺灣彰化地方法院民事判決　九十三年度訴字第七四號
　　原　　　告　甲○○
　　訴訟代理人　林文成律師
　　複　代理人　何孟育律師
　　　　　　　　張志新律師
　　被　　　告　乙○○
　　訴訟代理人　丙○
　　　　　　　　楊玉珍律師
　　複　代理人　葉玲秀律師
　　被　　　告　戊○○
　　訴訟代理人　黃茂松律師
上列被告乙○○因竊盜案件，原告提起刑事附帶民事訴訟請求賠
償損害（九十二年附民字第八四號），經刑事庭裁定移送，本院
於民國九十四年六月八日言詞辯論終結，判決如左：
    主      文
被告乙○○、戊○○應連帶給付原告新台幣捌萬伍仟肆佰伍拾伍
元，及被告乙○○自民國九十二年六月二十日起、被告戊○○自
民國九十四年一月廿八日起均至清償日止，按年息佰分之伍計算
之利息。
原告其餘之訴駁回。
訴訟費用由被告連帶負擔佰分之伍，餘由原告負擔。
本判決關於原告勝訴部分得假執行。但被告如於執行標的物拍定
變賣前以新台幣捌萬伍仟肆佰伍拾伍元為原告預供擔保，得免為
假執行。
原告其餘假執行之聲請駁回。
    事實及理由
一、按「訴狀送達後，原告不得將原訴變更或追加他訴。但有下
    列各款情形之一者，不在此限：一被告同意者。三擴張或減
    縮應受判決事項之聲明者。」「被告於訴之變更或追加無異
    議，而為本案之言詞辯論者，視為同意變更或追加。」民事
    訴訟法第二百五十五條第一項第三款、第二項定有明文。本
    件原告原具狀請求被告乙○○賠償新台幣（下同）一百七十
    七萬五千元及法定遲延利息，嗣於本院民國（下同）九十三
    年七月廿一日準備程序中擴張其聲明為一百八十八萬四千元
    及法定遲延利息，並追加戊○○為被告，請求被告二人連帶
    賠償，被告乙○○於本院九十三年八月四日準備程序中同意
    原告追加被告戊○○，有筆錄可稽，原告擴張應受判決事項
    之聲明及追加戊○○為被告，合於上揭法律規定，應予准許
    ，合先敘明。
二、本件原告起訴主張：（一）被告乙○○與戊○○共同連續於
    九十一年四月二十日十六時許、同年月二十一日十一時許及
    十六時許，在彰化縣二林鎮○○里○○○段五十一地號土地
    ，竊取原告所有放置於上開處所之預力樑鋼模共六套，各約
    三十公噸、八噸、十二噸，得手後將上開預力樑鋼模出售予
    他人，復於同年月廿三日十七時十分許至上開處所，欲再次
    竊取原告所有之預力樑鋼模時，為原告報警而當場查獲，依
    原告於八十九年間向訴外人丁○○購買鐵模之價格計算，共
    為一百八十八萬四千元，故原告爰依民法第一百八十四條第
    一項前段、第一百八十五條第一項前段規定，請求被告二人
    連帶賠償。（二）依鈞院九十二年度易字第六四四號刑事判
    決及證人丁○○於鈞院九十三年九月八日準備程序之證詞，
    可知原告確為系爭預力樑鋼模之所有人。本件系爭預力樑鋼
    模係原告向證人丁○○所購，至於兩造有關該買賣契約文件
    之格式為何，應不影響渠等二人訂立買賣契約之效力，故證
    人丁○○於買賣完成後所開立之發票非載原告之名，亦不應
    影響原告購買系爭鋼模之事實。（三）依鈞院九十二年度易
    字第六四四號及台灣高等法院台中分院九十三年度上易字第
    二０八號確定刑事判決均認定被告二人係共同竊取系爭鋼模
    之人。（三）本件系爭預力樑鋼模之價值業經證人丁○○至
    鈞院結證綦詳，本件被告以渠等將系爭鋼模所得賤售價，主
    張系爭預力樑鋼模僅值數萬元云云，然被告銷售系爭預力樑
    鋼模時，係銷售贓物，非正常之買賣，其銷售之價格當低於
    正常交易價格甚鉅；再者，擺放系爭預力樑鋼模之地點，原
    告業已使用擺放鋼模達七、八年之久，非指失竊鋼模已放置
    七、八年，此揆原告九十一年四月廿三日所製之警訊筆錄可
    明，被告辯稱失竊鋼模已置放七、八年之久，而顯無價值乙
    節，顯無可採等語置辯。並聲明：被告應連帶給付原告一百
    八十八萬四千元及自起訴狀繕本送達翌日起至清償日止，按
    年息百分之五計算之利息。訴訟費用由被告負擔。原告願供
    擔保請准宣告假執行。
三、被告乙○○則以：（一）原告非系爭預力樑鋼模之所有權人
    ，非受有損害之人：１、原告訴訟代理人於鈞院九十三年七
    月二十一日開庭審理時，提出統一發票影本二紙用以證明係
    原告於八十九年向訴外人丁○○購買鋼模之價錢云云。然查
    該二紙發票，其上所載之買受人均為台新工程有限公司（下
    稱台新公司），並非原告，原告僅為該公司之法定代理人，
    有公司基本資料查詢表，足徵該二紙發票與本案並無任何關
    係，原告請求高達一百八十八萬四千元之賠償，毫無所據，
    且無理由。２、退萬步言，縱原告於鈞院所提出之二紙發票
    影本所載物品與系爭預力樑鋼模有所關係，然該發票上所載
    之買受人均為台新公司，顯係為台新公司與訴外人丁○○成
    立買賣契約，是原告既非系爭預力樑鋼模之所有權人，自無
    受有任何損害，原告提出本件損害賠償之請求，依法不合。
    （二）被告乙○○係於不知情之情況下，受被告戊○○之指
    示而為其搬運系爭預力樑鋼模，並不具竊盜之故意與過失：
    緣被告乙○○於九十一年四月間受被告戊○○告知，其與台
    糖謝主任說好了可以去搬運屬於台糖之均已腐朽之系爭預力
    樑鋼模，並指示被告乙○○為其搬運，出售予舊貨商，其間
    被告戊○○即一再向被告乙○○保證「東西是台糖的，我跟
    台糖很好，跟裡面的人都講好了，放心載」、「如果有事我
    會負責」等語，致使被告乙○○不疑有他而為其載運系爭預
    力樑鋼模，直至原告報警查獲，被告乙○○始知其所為係為
    被告戊○○從事竊盜之犯行，而被告乙○○因上開事件，經
    臺灣彰化地方法院以九十二年度易字第六四四號判處有期徒
    刑十月，被告乙○○不服提出上訴，惟臺灣高等法院台中分
    院不察，仍維持原審判決，雖然被告乙○○對於輕信被告戊○○之言，以致受其利用而涉及刑事責任，並導致原告權益
    受損乙事深感懊惱，惟被告乙○○亦已因一時失慮，而身陷
    囹圄，嚴格言之，被告乙○○實亦為本事件之受害者，懇請
    鈞院明鑒。（三）退步言之，縱認被告乙○○涉有竊盜犯行
    ，應負民法上侵權行為損害賠償責任，惟原告請求被告乙○○給付新台幣（下同）一百八十八萬四千元之高額賠償金，
    顯無理由，分述如下：１、原告主張遭竊之系爭預力樑鋼模
    重量高達五十公噸云云，並不實在，蓋被告乙○○刑事部分
    業經台灣高等法院台中分院判刑確定，而該刑事案件中，舊
    貨收購商即證人陳守雄業於警訊中供稱：「該犯罪嫌疑人共
    計載運六車次前來，時間為九十一年四月二十日下午四時左
    右，共計二車次重量為八千七百六十公斤，第二次為九十一
    年四月二十一日上午十一點左右，也是二車次，重量為一萬
    二千一百九十公斤，第三次為九十一年四月二十一日下午四
    點左右，也是二車次，重量為一萬零七百公斤，三次共計六
    車次，總重為三萬一千六百五十公斤，總收購價為八萬五千
    四百五十五元（每公斤收購價為二．七元）」等語（見九十
    一年四月二十三日警訊筆錄），是依證人陳守雄之證詞，被
    告乙○○所載運之鋼模，重量僅為三十一．六五公噸，並非
    原告所主張之五十公噸。２、原告主張遭竊之系爭預力樑鋼
    模價值為一百八十八萬四千元部分，並不實在：（１）原告
    欲以八十九年間向訴外人丁○○購買鐵模時所開立之統一發
    票二紙，用以證明系爭預力樑鋼模之價值，惟查，證人丁○○於九十三年九月八日之證詞，與事實不符，不足以證明系
    爭預力樑鋼模價值，蓋：Ａ、原告所提出之二紙發票，買受
    人明白載為『台新工程有限公司』，而訴外人丁○○竟仍證
    稱：「（法官：提示統一發票二紙是否你開立？）答：是我
    賣給原告所開立的發票無誤。」（見鈞院九十三年九月八日
    準備程序筆錄），是證人所言，已與事實不合。Ｂ、又本件
    原告所主張被竊者為預力樑鋼模，然訴外人丁○○到庭證稱
    ：「我在開鐵工廠，原告土木工程的鐵模都是跟我買的」（
    見鈞院九十三年九月八日準備程序筆錄），且原告所提出之
    二紙發票上所載品名為「鐵模」，與原告所主張失竊者為預
    力樑鋼模實不相同。Ｃ、又原告陳稱：「不是只有向丁○○
    買受被竊的鐵模」（見鈞院九十三年七月二十一日準備程序
    筆錄），然證人丁○○卻證稱：「…原告土木工程的鐵模都
    是跟我買的…（見鈞院九十三年九月八日準備程序筆錄）是
    原告與丁○○所述，互有矛盾，二者所言顯非事實，顯無足
    採。Ｄ、原告既已與丁○○買受鐵模二十餘年，訴外人丁○○到庭證稱：「我在開鐵工廠，原告土木工程的鐵模都是跟
    我買的，已經跟我買了二十多年了。」等語（見鈞院九十三
    年九月八日準備程序筆錄），又稱買受之鐵模係幫公路局作
    橋樑用，「（問：原告買受系爭鐵模作何用途？）答：當時
    我是幫公路局作橋樑用。」（見鈞院九十三年七月二十一日
    準備程序筆錄）等語，是原告顯無必要於八十九年即向訴外
    人丁○○購買鋼模，閒置該處，此顯不合常情。（２）又訴
    外人陳守雄證稱：「我見他所載來的廢鐵板模已生鏽腐蝕嚴
    重，我才將其收購下來。」（見九十一年四月二十三日陳守
    雄警訊筆錄），是足徵系爭預力樑鋼模已因擺放多年，經風
    吹雨淋而腐蝕生鏽，屬無法使用之舊品，其價值絕非剛出廠
    之價格所可比擬，故舊貨商收購時，亦認係屬廢棄之物，因
    此固不論原告所提出之發票，是否得以證明為本件系爭預力
    樑鋼模之購買憑證，則原告提出八十九年鋼模之價格而為
    本件損害賠償之主張，於法不合。（３）原告主張系爭預力
    樑鋼模之價值，前後矛盾，且與常情相違，分述如下：Ａ、
    原告初於鈞院九十二年度易字第六四四號竊盜案件審理時證
    稱：「（問：被偷的預力樑，放在那裏有多久的時間？）答
    ：我放在那裏有七、八年了」等語（見該案九十二年七月七
    日審理筆錄），是原告業已明白指出系爭預力樑鋼模早已置
    放於案發地有七、八年之久，因此，原告提出八十九年間向
    訴外人丁○○購買鐵模時所開立之統一發票二紙，實無法證
    明系爭預力樑鋼模之購買價值。Ｂ、退步言之，縱然吾人可
    以以八十九年鐵模之購買價值進而推算系爭預力樑鋼模之購
    買價格，惟依常情，系爭預力樑早已置放於案發地有七、八
    年之久，其價格自當受折舊之影響而有所滑落才是，因此，
    原告主張以八十九年間向訴外人丁○○購買鐵模時之價格作
    為系爭預力樑鋼模於九十一年四月間之價格，實屬無據。Ｃ
    、又退萬萬步言之，縱如原告訴訟代理人於本件鈞長詢問時
    ，改稱：「（提示本院九十二年度易字第六四四號刑事案件
    ，被害人甲○○陳稱被偷的預力樑已經放在案發地那裏七、
    八年了，有何意見？）答：原告當時意思是說使用案發地那
    裏，擺放鐵模已經七、八年了，並不是說被竊那批已經放七
    、八年，而且原告也不是只有向丁○○買受被竊的鐵模」等
    語可採（見鈞院九十三年七月二十一日準備程序筆錄），如
    原告所稱其使用案發地擺放鐵模已有七、八年之久，且原告
    亦不只有向訴外人許清元買受鐵模，則顯見案發地不僅僅擺
    放系爭預力樑鋼模，預力樑鋼模亦不僅僅向訴外人丁○○購
    買，則原告如何能以八十九年間向訴外人丁○○購買鐵模時
    之價格作為系爭預力樑鋼模於九十一年四月間之價格？更何
    況，該預力樑顯鋼模亦非於同一批、同一時期買受，因此，
    縱然系爭預力樑鋼模如原告所辯非置放於案發地已有七、八
    年，惟系爭預力樑顯亦非於九十一年四月初始買受（此由原
    告提出八十九年間向丁○○購買鐵模時所開立之發票二紙可
    知，原告最近一次購買鐵模係於八十九年十二月間），系爭
    預力樑鋼模既非全新，則自受折舊之影響，因此，原告以八
    十九年間購買全新鐵模之價格做為系爭預力樑鋼模於九十一
    年四月間之損害額計算，實屬無理由等語資為抗辯。並聲明
    ：請求駁回原告之訴及其假執行之聲請，且願供擔保，請准
    宣告免為假執行。
四、被告戊○○則以：被告並未僱傭被告乙○○（被告於九十一
    年四月間承包萬興加油站工程，同年四月十六日開工之前，
    提出白鐵、門窗之工程設計圖給丙○即被告乙○○之父估價
    ，因姻親關係，價錢公道，被告建議公司給丙○承作，承包
    人在家按圖組合，然後載往工地安裝），亦未指示被告乙○○於九十一年四月二十日、二十一日，前往載運系爭鋼模，
    被告乙○○竊取原告之系爭預力樑鋼模行為，與被告無關。
    鈞院九十二年度易字第六四四號刑事判決書認定被告與被告
    乙○○為竊盜罪之共同正犯，係依被告乙○○之不實自白及
    證人丙○（被告乙○○之父）、詹堂山（被告乙○○之岳父
    ）不實之證詞為主張論據，惟刑事訴訟所調查之證據及刑事
    訴訟所認定之事實，非當然有拘束民事訴訟判決之效力（最
    高法院三十八年穗上字第八七號判例參照）；且若被告乙○○係受被告指示（或教唆）前往載運系爭預力樑鋼模，所得
    贓款理應交予被告處理，何以被告未得分文（或分紅）？又
    上揭證人之證詞偏袒被告乙○○均不足採信，是上揭刑事判
    決顯有違誤。況被告涉嫌竊盜、贓物罪一案業經台灣彰化地
    方法院檢察署檢察官以九十一年度偵字第二六五七號不起訴
    處分確定，迄今未見有傳喚被告出庭或為其他處分，足見被
    告乙○○之個人竊盜行為與被告無關，即難令被告負擔共同
    侵權行為之連帶賠償責任等語，資為抗辯。並聲明：請求駁
    回原告之訴及其假執行之聲請，且願供擔保，請准宣告免為
    假執行。
五、原告主張被告乙○○與戊○○共同連續於九十一年四月二十
    日十六時許、同年月二十一日十一時許及十六時許，在彰化
    縣二林鎮○○里○○○段五十一地號土地，竊取原告所有放
    置於上開處所之預力樑鋼模共六套，各約三十公噸、八噸、
    十二噸，得手後將上開預力樑鋼模出售予他人，致原告受有
    一百八十八萬四千元之損害等語，被告乙○○固承認有於上
    揭時、地，搬走系爭預力樑鋼模（總重量為三十一．六五公
    噸）並出售予陳守雄，但其與被告戊○○均否認犯竊盜罪，
    並各以前揭情詞置辯，是本件有爭執者厥為被告乙○○有無
    竊盜之故意？被告戊○○與被告乙○○是否有共同竊盜犯行
    ，而須共同負損害賠償責任？原告是否受有損害及所受損害
    為何？茲分敘如下：
    （一）按刑事訴訟判決所認定之事實，固非當然有拘束民事
          訴訟判決之效力，但民事法院調查刑事訴訟原有之證
          據，而斟酌其結果以判斷事實之真偽，並於判決內記
          明其得心證之理由，即非法所不許（最高法院四十九
          年台上字第九二九號判例可資參照）。是本院自得調
          查刑事訴訟中原有之證據，斟酌其結果以判斷事實之
          真偽。
    （二）被告乙○○、戊○○犯有共同竊盜之行為
          １被告乙○○雖否認主觀上有竊盜之犯意，被告黃炯
            賢亦否認被告乙○○之竊盜行為與其有何關連，然
            據原告於上揭刑事案件之於警詢、偵查及法院審理
            中指訴綦詳，並經被告乙○○指述：是老闆戊○○
            指示上開預力樑鋼模係台灣糖業股份有限公司（以
            下簡稱台糖）所有，他與台糖內部的謝主任很熟；
            去吊不用怕，若有人問起就說是台糖請我們去吊的
            等語；證人即被告之父丙○於本院刑事庭證述：「
            （問：九十一年四月二十、二十一、二十二日這幾
            天，你兒子是否有去載運東西？）有去。因為我腳
            痛沒有出門。他載運回來之後喝酒的時候我才知道
            。當時是二十一日大約是下午四時左右開始喝酒，
            然後我的親家來了，因為萬興加油站的水泥部分要
            由他負責，當時喝酒的時候有我兒子、梁家倫、黃
            炯賢，戊○○尚未四點就來了，當時戊○○要我打
            電話叫親家來，後來親家來了不久，戊○○把尺寸
            給他們之後，戊○○他就走了。當時喝酒的時候，
            戊○○要我兒子去載運鋼模。」、「（問：戊○○
            是在什麼情形之下，要你兒子繼續載運？）當時黃
            炯賢說他已經和糖廠說好了，要我兒子去載運，沒
            有載運完的部分，要繼續載完。」、「（問：是否
            有聽到戊○○說些什麼？）有要我女婿去把鋼模載
            運完，且拍胸部保證，他與台糖人員很熟。他本來
            不願意去載運，後來因為戊○○的一再保證要他把
            沒有載運完的載運完畢，所以後來他才會去載運。
            」、「（問：當時為何戊○○會拍胸部保證沒有問
            題？）因為溪湖糖廠的加油站工程，戊○○沒有標
            到，覺得很懊惱，所以才要將所有的台糖看得到的
            鐵材搬走，這是當天喝酒的時候所說的，當時親家
            他們還沒有到，這些話楊家倫有聽到。」、「（問
            ：四月二十一日當天，喝酒的時候，是否就知道已
            經載運鐵材？）是的。」、「（問：既然已經有去
            載運，為何後來又不願去載運？）我當時在二十一
            日喝酒的時候有阻止他，因為他可能是作違法的事
            情，身為父親的我才阻止他。但是後來二十三日他
            去載運的時候我不在家。當時我兒子說是戊○○叫
            他去載運的。」、「（問：為何要阻止他去載運？
            ）因為戊○○要我兒子去把台糖的所有鐵材繼續載
            運完畢，我認為有問題，所以才阻止他。當時黃炯
            賢說沒有關係，若是發生事情，他會負責任。當時
            是在他拍胸部保證之後，我說連鐵路的鐵材都要載
            運會有問題，我就阻止他說不可以。當時我有告訴
            我兒子不可以再去載運，後來戊○○要他再去載運
            台糖所有鐵軌的時候，我有再阻止他一次，是在黃
            炯賢離開之後，怕對黃不好意思。」、「問：為何
            戊○○拍胸部保證載運一定沒問題，是否你們已經
            發覺載運這些鐵材是非法的？）是的。我有發覺是
            違法的，所以才阻止我兒子去載運。戊○○才拍胸
            部保證不會有事，他與台糖的謝主任很熟，不會有
            事。」等語（見本院九十二年十月二十一日審判筆
            錄）；證人即被告之岳父詹堂山於本院刑事庭證述
            ：「（問：是否有聽到戊○○說些什麼？）有要我
            女婿去把鋼模載運完，且拍胸部保證，他與台糖人
            員很熟。他本來不願意去載運，後來因為戊○○的
            一再保證要他把沒有載運完的載運完畢，所以後來
            他才會去載運。」等語（見本院九十二年度易字第
            六四四號刑事案件九十二年十月二十一日審判筆錄
            ）；證人楊家倫於本院刑事庭證述：「（法官問：
            乙○○是否僱請你到警察查獲地點載運預力樑鋼模
            ？）有　。我總共載運三次」「（法官問：乙○○
            為何找你去載預力樑鋼模？）因為我是開貨運田，
            我載運第二次之後，我聽戊○○在（註：筆錄誤記
            為載）莊志忠家裡說，鋼模是台糖的東西，並問莊
            志志是否載運完畢，莊志忠當時答稱還沒有，當時
            戊○○就要乙○○繼續載運，並說他已經和台糖的
            謝主任說好了，若是有事情，他都會負責。．．．
            」等語（見本院上揭刑事案九十二年八月十八日訊
            問筆錄），其中被告乙○○與被告戊○○有姻親關
            係（被告乙○○之舅媽係被告戊○○之胞妹），證
            人楊家倫則與被告二人均無利害關係，已分據被告
            戊○○於警訊、證人楊家倫於檢察官偵訊及本院刑
            事庭訊問時陳明綦詳，上述各情，業經本院依職權
            調閱本院九十二年度易字第六四四號、台灣高等法
            院台中分院九十三年度上易字第二０八號竊盜案件
            卷宗（含警卷及台灣彰化地方法院九十一度偵字第
            二六五七號偵查卷宗）查核無訛，若無被告戊○○
            指示被告乙○○搬運系爭預力樑鋼模之事，證人應
            無虛構事實入被告戊○○於罪之必要，證人之證言
            自屬可採。另參酌被告乙○○明知被告戊○○僅曾
            向台糖承包工程，未曾任職於台糖，是縱上開預力
            樑鋼模確為台糖所有，被告戊○○亦無權決定如何
            處理上開預力樑鋼模，而原告放置上開預力樑鋼模
            之彰化縣二林鎮○○里○○○段五十一地號土地，
            係其向親戚借用，並委由其姐夫洪願代為看管，已
            放置七、八年未曾失竊；又被告乙○○亦於偵查中
            自承第一天去載時確實有人提出質疑而仍繼續載，
            未向台糖查詢過上開預力樑鋼模究為誰屬等情（見
            上揭刑事案偵卷第九十二頁背面、九三頁），足見
            被告乙○○至少有竊取上開預力樑鋼模之間接故意
            ，被告二人上揭有關未犯竊盜罪之辯詞均不足採。
          ２查被告乙○○因與戊○○（另經檢察官不起訴處分
            ）共同基於意圖為自己不法所有之摡括犯意，連續
            於上揭時、地，與不知情之楊家倫，竊取原告所有
            、放置於上開處所之預力樑鋼模共六套，各約八．
            七六公噸、十二．一九公噸、十．七公噸（原審刑
            事判決誤載為三十公噸、八公噸、十二公噸，詳參
            下述），得手後將上開預力樑鋼模出售予不知情之
            舊貨商陳守雄（檢察官另為不起訴處分），總計得
            款八萬五千四百五十五元（原審刑事判決誤為八萬
            三千餘元，詳參下述），經本院刑事庭法官於九十
            二年十一月廿一日以九十二年度易字第六四四號刑
            事判決被告乙○○共同連續竊盜，處有期徒刑十月
            ，被告乙○○不服，提起上訴，經台灣高等法院台
            中分院於九十三年三月三十日以九十三年度上易字
            第二０八號刑事判決駁回上訴，旋即確定乙節，為
            兩造所不爭執，並有上開刑事案卷可憑，堪信原告
            主張被告戊○○、乙○○共同竊盜其所有系爭預力
            樑鋼模之事實為真。
  　　　　３被告戊○○所涉竊盜罪嫌前經台灣彰化地方法院檢
            察署檢察官偵查後，雖於九十二年三月三十日以九
            十一年度偵字第二六五七號不起訴處分，旋經確定
            ，惟揆其不起訴處分之理由略以：被告戊○○涉有
            竊盜罪嫌部分僅有同案被告乙○○之指述，惟經被
            告戊○○否認，且被告戊○○於案發時未在現場，
            亦無證據可認定被告戊○○係以被告乙○○之竊盜
            行為當做自己犯罪之意思等語為據。然本院及刑事
            庭法官審理被告乙○○所涉竊盜案（九十二年度易
            字第六四四號），認被告戊○○與被告莊志忠成立
            竊盜罪之共同正犯，須負共同侵權行為責任，係依
            新證據即證人丙○、詹堂山、楊家倫於刑事第一審
            之可信證詞而為認定，被告戊○○自不得以前揭不
            起訴處分資為有利於己之抗辯，至於被告戊○○經
            檢察官不起訴處分確定後，業經發現其犯竊盜罪之
            新證據，而得再行起訴，則屬檢察官偵查職權運作
            問題，非本院所得置喙，併此敘明。
    （三）被告乙○○、戊○○竊盜並已販售得利之系爭預力樑
          鋼模總重量為三一．六五公噸
    　　　次查，被告二人於上揭時、地，與不知情之楊家倫載
          運預力樑鋼模出售予舊貨商陳守雄，系爭鋼模重量依
          次為八．七六公噸、十二．一九公噸、十．七公噸等
          情，業據被告乙○○於警訊陳稱：伊於九十一年四月
          廿日十六時許、廿一日廿一時許、十六時許計載運六
          車次，總重量約三十餘公噸之預力樑鋼模至彰化縣福
          興鄉○○村○○路四十五號之「協隆商行」，接洽人
          為陳守雄，合計得款約八萬三千餘元等語；證人楊家
          倫於本院刑事庭訊問時證稱：伊到案發地點載了三次
          預力樑鋼模，載運一次耗時三、四小時左右，剛開始
          不知道要到何處去賣，就載運至鹿港的廢鐵場賣，第
          二次以後也都是載運到那裡賣等語（詳本院九十二年
          八月十八日訊問筆錄）；證人陳守雄於警訊證稱：被
          告乙○○於九十一年四月廿日下午四時許載運二車次
          、重量為八千七百六十公斤之鐵材，於九十一年四月
          廿一日上午十一時許，亦載運二車次、重量為一萬二
          千一百九十公斤，於九十一年四月廿一日下午四時許
          亦載運二車次、總重一萬零七百公斤，前後共計載運
          六車次、三萬一千六百五十公斤之鐵材前來出售，總
          收購價為八萬五千四百五十五元（每公斤收購價為二
          ．七元）等語，並有內容相符之協隆行秤量單據三紙
          附於警卷可稽（均詳前揭刑事案卷），均互核相符，
          是被告乙○○、戊○○竊盜並已販售得利之系爭預力
          樑鋼模總重量應為三十一．六五公噸，刑事判決誤載
          為約五十公噸，為本院所不採，附此說明。
    （四）按因故意或過失，不法侵害他人之權利者，負損害賠
          償責任，數人共同不法侵害他人之權利者，連帶負損
          害賠償責任。民法第一百八十四條第一項前段、第一
          百八十五條第一項前分別定有明文。被告二人共同竊
          盜原告所有系爭總重量約三十一．六五公噸之預力樑
          鋼模，自係侵害原告對系爭物之所有權，致原告因而
          受有無法使用系爭物品之損害，原告尚非不得依一般
          侵權行為之法則，請求被告賠償其損害。又按負損害
          賠償責任者，除法律另有規定或契約另有訂定外，應
          回復他方損害發生前之原狀。不能回復原狀或回復顯
          有重大困難者，應以金錢賠償其損害，民法第二百十
          三條第一項、第二百十五條規定甚明。系爭鋼模均已
          遭被告乙○○處分，無法追回，已如前述，是以，本
          件原告本於侵權行為之法則，請求被告以金錢賠償其
          所受之損害，自屬有據。
    （五）茲應予審究者，乃原告得請求被告賠償之金額為若干
          ？
          查被告乙○○將其與被告戊○○於九十一年四月廿日
          十六時許、廿一日十一時許、十六時許，所竊得總重
          量三十一．六五公噸之系爭預力樑鋼模出售予舊貨商
          陳守雄，計得款八萬五千四百五十五元等情，已如前
          述，原告雖持訴外人丁○○所出具八十九年十一月十
          一日、八十九年十二月廿一日之統一發票影本二紙為
          據，主張失竊物品係向丁○○所購，價值一百八十八
          萬四千元等語，惟為被告所否認，查原告於上述檢察
          官偵訊中陳稱：「（問：這批失竊鋼模價值？）約二
          百萬元，是在警局說的一百七十七萬五千元較正確，
          因是用套數來算的，可能有六、七套。」「（問：你
          這批鋼模為何置於二林鎮○○里○○段五一地號？）
          因那是我姐夫的地，是他兒子買的，是我姐夫讓我放
          的，前後約有七、八時間，因貨物進進出出，用完就
          載回來，這些是用來作公路局橋樑用的鋼模，尺寸大
          小都不同，每次都載適用的尺寸作工程，用完就載回
          來」等語（詳前揭九十一年度偵字第二六五七號偵查
          卷編頁第九十一頁背面、第九十二頁正面），原告於
          本院審理中，先則主張受損金額為一百七十七萬五千
          元，復擴張聲明，請求被告賠償一百八十八萬四千元
          ，並陳明其不是只有向丁○○買受被竊的鐵模等語（
          見本院九十三年七月二十一日準備程序筆錄），原告
          陳述前後不一，且原告於前揭土地放置工程用鋼模既
          已七、八年，每次工程均擇用合適尺寸之鋼模運出，
          用畢再載回，究竟此次遭被告二人竊得之三十一、六
          五公噸之鋼模係何時向何人購置，恐怕連原告亦無法
          辨識，以致有上述陳述齟齬之情發生；再查，依原告
          所提上述發票影本二紙觀之，其上記載買受人為台新
          工程有限公司，亦非原告，則其主張失竊之鋼模係八
          十九年十一月、十二月間以一百八十八萬四千元之價
          格購自丁○○等語自不足採。按「當事人主張有利於
          己之事實者，就其事實有舉證之責任。」民事訴訟法
          第二百七十七條第一項定有明文。茲原告既未就所受
          損害善盡舉證之責以實其說，且亦無實物可供鑑定其
          價值，復據訴外人陳守雄證稱：「我見他所載來的廢
          鐵板模已生鏽腐蝕嚴重，我才將其收購下來。」（見
          上揭刑事案九十一年四月二十三日陳守雄警訊筆錄）
          ，則以陳守雄收購價格評估原告所受損害，當稱妥適
          。
    （六）從而，原告本於侵權行為損害賠償請求權，請求被告
          二人連帶給付八萬五千四百五十五元及自刑事附帶民
          事訴訟起訴狀繕本送達翌日即被告乙○○自九十二年
          六月二十日、被告戊○○自九十四年一月廿八日起至
          清償日止，均按年息百分之五計算之利息範圍內，核
          屬正當，應予准許。至逾此部分之請求，則屬無據，
          應予駁回。
    （七）本件原告勝訴部分所命被告連帶給付之金額未逾五十
          萬元，爰依民事訴訟法第三百八十九條第一項第五款
          規定，依職權宣告假執行；而被告陳明願供擔保，聲
          請宣告免予假執行，就原告勝訴部份，核與民事訴訟
          法第三百九十二條第二項規定亦無不合，爰酌定相當
          擔保金額併予宣告之。至原告其餘假執行之聲請，因
          其餘之訴經駁回而失所附麗，併予駁回。
     （八）本件事證已臻明確，兩造其餘攻擊、防禦方法及舉
           證，經本院審酌後，核與判決結果不生影響，自無
           庸逐一贅論，併此敘明。
六、訴訟費用負擔之依據：民事訴訟法第七十九條、第八十五條
    第二項。
中      華      民      國      九十四  年  七  月  八日
                              民事第一庭  法  官  簡燕子
上為正本係照原本作成。
如不服本判決，應於判決送達後二十日向本院提出上訴狀。
中      華      民      國      九十四  年  七  月 十二日
                                          書記官  張清秀
